臺灣板橋地方法院刑事判決　　　　　　　96年度易字第1073號
公　訴　人　臺灣板橋地方法院檢察署檢察官
被　　　告　天○○
　　　　　　壬○○
　　　　　　戌○○
　　　　　　亥○○
　　　　　　庚○○
上列被告等因賭博案件，經檢察官提起公訴（96年度偵字第4878
號），本院判決如下：
    主  文
天○○、壬○○、戌○○、亥○○、庚○○共同意圖營利，聚眾
賭博，天○○累犯處有期徒刑壹年，壬○○、戌○○各處有期徒
刑拾月，亥○○、庚○○各處有期徒刑捌月。扣案之賭具象棋壹
副、骰子拾顆、抽頭金新臺幣捌萬柒仟捌佰元、賭資新臺幣貳拾
壹萬伍仟伍佰元，均沒收。
    事  實
一、天○○前於民國92年間因犯公共危險罪，經本院於92年12月
    31日判處有期徒刑六月，於93年2月25日確定，於93年8月30
    日易科罰金執行完畢。猶不知悔改，竟夥同與其有意圖營利
    供給賭博場所及聚眾賭博等犯意聯絡之壬○○、戌○○，自
    96 年2月17日中午12時許起至同年月21日下午3 時13分許止
    ，共同提供臺北縣土城市綜合體育場（廣福公園內）之公共
    場所及象棋、骰子等賭具，聚集不特定多數人賭博財物，並
    以每日薪資新臺幣（下同）300 元至500 元不等之價錢，僱
    用與渠等三人有犯意聯絡之亥○○、庚○○擔任上開賭博場
    所之把風工作。賭博方式係以象棋、骰子為器具，由賭客輪
    流作莊，每人以二張象棋點數大小論輸贏，每次最少押注10
    0 元，莊家若贏，則賭客所押賭注皆歸莊家所有，反之，則
    賭客可贏得與所押賭注相同之金額，賭客每贏得3,000 元者
    ，即由天○○等人從中抽頭100 元抽頭金。迨於96年2 月21
    日下午3 時15分許，適有賭客丙○○、甲○○○、丑○○、
    午○○、子○○、酉○○、丁○○、戊○○、寅○○、未○○、己○○、卯○○、巳○○○、乙○○、申○、辛○○、
    辰○○（以上十七人均另行審結）在上址賭博，另有林麗卿
    、陳玉珍、林劉金蘭、呂昭二、林玉華（以上五人業經檢察
    官另為不起訴處分）在場觀看，為警當場查獲，並扣得象棋
    1 副、骰子10顆、抽頭金87,800元、賭資215,500 元。
二、案經臺北縣政府警察局土城分局報請臺灣板橋地方法院檢察
    署檢察官偵查起訴。
    理  由
一、刑事訴訟法第159 條第1 項雖規定，被告以外之人於審判外
    之言詞或書面陳述，除法律有規定外，不得作為證據。惟同
    法第159 條之5 明定：「被告以外之人於審判外之陳述，雖
    不符前四條之規定，而經當事人於審判程序同意作為證據，
    法院審酌該言詞陳述或書面陳述作成時之情況，認為適當者
    ，亦得為證據。」、「當事人、代理人或辯護人於法院調查
    證據時，知有第一百五十九條第一項不得為證據之情形，而
    未於言詞辯論終結前聲明異議者，視為有前項之同意。」其
    立法理由在於傳聞證據未經當事人之反對詰問予以核實，乃
    排斥其證據能力。惟當事人如放棄對原供述人之反對詰問權
    ，於審判程序表示同意該等傳聞證據可作為證據，此時，法
    院除認該傳聞證據欠缺適當性外，自可承認其證據能力。又
    當事人、代理人或辯護人於調查證據時，知有刑事訴訟法第
    159 條第1 項不得為證據之情形，卻表示「對於證據調查無
    異議」、「沒有意見」等意思，而未於言詞辯論終結前聲明
    異議者，應視為已有將該等傳聞證據採為證據之同意。經查
    ：被告天○○、壬○○、戌○○、亥○○、庚○○及檢察官
    於本院準備程序期日、審判期日，對本件之供述證據即：證
    人丙○○、甲○○○、丑○○、午○○、子○○、酉○○、
    丁○○、戊○○、寅○○、未○○、己○○、卯○○、巳○○○、乙○○、申○、辛○○、辰○○、林麗卿、陳玉珍、
    林劉金蘭、呂昭二、林玉華於警詢及偵查中之陳述，表示對
    證據能力不爭執，嗣被告等人及檢察官復於審判期日就本院
    逐一提示之證據於言詞辯論終結前，均未主張有刑事訴訟法
    第159 條第1 項不得為證據之情形，是本院審酌上開陳述作
    成時並無不當取供之情形，亦無證明力明顯過低之瑕疵，認
    為作為證據要屬適當，揆諸上開說明，此部分經調查之證據
    ，有證據能力，合先敘明。
二、訊據被告天○○、壬○○、戌○○、亥○○、庚○○均坦承
    於上揭時、地確有在場參與賭博之事實，惟均矢口否認有何
    意圖營利供給賭博所及聚眾賭博等犯行。然查：
  (一)證人即共同被告庚○○於警詢時陳稱：警方於96年2 月21日
    下午3 時15分許，在臺北縣土城市綜合體育場廣福公園內查
    獲賭博，當時伊是負責把風的工作，經警查獲之人中，伊只
    認識綽號「阿華」、「阿土」、「阿龍」、「榮勢」、「阿
    明」之人，該場所是「阿土」壬○○、「阿龍」戌○○、「
    榮勢」天○○所提供，並由渠等三人主持抽頭，賭客每贏得
    3,00 0元，即由主持人抽頭100 元，伊與「阿華」亥○○則
    負責把風，伊是在臺北縣土城市○○路130 巷旁橋樑上負責
    把風工作，主要是看有沒有警察前來取締，如果有看見警察
    來，就向賭場大聲喊水來了，要賭客趕快散開，伊是向「阿
    土」壬○○、「阿龍」戌○○、「榮勢」天○○等三人領取
    工資，每日把風時數不定，每次領取300 至500 元不等，伊
    曾先後於96年2 月18日、19日、20日依序向「阿土」壬○○
    、「榮勢」天○○、「阿龍」戌○○分別領取500 元、300
    元、300 元等語（見96年度偵字第4878號偵查卷宗第53至55
    頁），觀此陳述可謂具體、確切。詎證人庚○○於本院審理
    中經檢察官逐一提示上開警詢之陳述內容時竟結證對該等陳
    述均已經忘記云云（見本院96年6 月12日審判筆錄第4 至6
    頁），衡諸案發迄今不過數月，以庚○○猶屬青壯年歲，應
    答亦無障礙，且未曾聽聞有案發後意外致不復記憶情形，顯
    然有意以消極方式而為與警詢時不符之陳述。按被告以外之
    人於檢察事務官、司法警察官或司法警察調查中所為之陳述
    ，與審判中不符時，其先前之陳述具有較可信之特別情況，
    且為證明犯罪事實存否所必要者，得採為證據，刑事訴訟法
    第15 9條之2 定有明文。查證人庚○○於警詢時業已供承其
    與亥○○有於土城市綜合體育場廣福公園內為壬○○、戌○○、天○○所提供之賭博場所負責把風，天○○等三人有主
    持抽頭等語，此實係證人於審判外向司法警察自白其犯罪之
    陳述，應認係「具有較可信之特別情況」，而為傳聞證據之
    例外，蓋在一般人情形下，一個人不會承認其未犯過之罪行
    。又證人庚○○之警詢時所供均係採一問一答方式，且均出
    自其等自由陳述，警方並無不法取供，筆錄上之簽名、指印
    係其親自所為，亦無任何故意捏造事實誣陷其他被告之動機
    等情，均經檢察官於本院審理中行交互詰問下，分據證人庚○○結證無訛，更有證人即前往現場查獲本件犯行之承辦員
    警癸○○於審理時結證屬實（見本院96年6 月12日審判筆錄
    第6 、9 、10頁），並有警詢筆錄附卷可憑，況且此部分係
    案發時之供述，較少權衡利害得失，比之事後翻異之詞，自
    較可信，因認具有較為可信之特別情況，又衡諸全案卷證，
    此證人庚○○於警詢中之陳述，尤為證明犯罪事實存否所必
    要，應認具有證據能力。
  (二)從而本件犯罪事實，既據庚○○於警詢時即陳述綦詳，而被
    告五人於審理時對各自所犯之普通賭博犯行亦均坦承不諱，
    其中被告天○○更於警詢時即供認有收抽頭金、提供賭具、
    已獲利三、四萬元等語，又關於賭博之方式、聚集參與之人
    數及景況等節，亦據證人丙○○、甲○○○、丑○○、午○○、子○○、酉○○、丁○○、戊○○、寅○○、未○○、
    己○○、卯○○、巳○○○、乙○○、申○、辛○○、辰○○、林麗卿、陳玉珍、林劉金蘭、呂昭二、林玉華於警詢及
    偵查中證述詳明，且有當場賭博之器具象棋1 副、骰子10顆
    、在賭檯之賭資現金215,500 元、抽頭金87,800元扣案可證
    ，復有現場照片8 幀附卷可稽，足認被告五人所辯，顯係圖
    卸飾詞，殊無可採，罪證明確，犯行均堪認定。
二、核被告天○○、壬○○、戌○○、亥○○、庚○○所為，均
    係犯刑法第268 條前段之意圖營利提供賭博場所罪、同條後
    段之意圖營利聚眾賭博罪、第266 條第1 項之普通賭博罪。
    被告天○○、壬○○、戌○○、亥○○、庚○○五人具有犯
    意聯絡及行為分擔，為共同正犯。又被告天○○、壬○○、
    戌○○、亥○○、庚○○多次意圖營利供給賭博場所、聚眾
    賭博及參與賭博之犯行，為單一犯意下之接續數舉動，均僅
    各論以一接續行為。又被告五人所為，咸係基於一個賭博犯
    意之決定，達成其同一犯罪之各個舉動，應屬法律概念之一
    行為，其等以一行為觸犯三罪名，為想像競合犯，應依刑法
    第55條規定，從一重之意圖營利聚眾賭博罪處斷。被告天○○前於92年間因犯公共危險罪，經本院於92年12月31日判處
    有期徒刑六月，於93年2 月25日確定，於93年8 月30日易科
    罰金執行完畢，有臺灣高等法院被告前案紀錄表附卷可按，
    其於有期徒刑執行完畢後五年內故意再犯本案之罪，係屬累
    犯，應依刑法第47條第1 項規定加重其刑。爰審酌被告天○○、壬○○、戌○○、亥○○、庚○○均有前案紀錄，素行
    非佳，於本件犯罪之動機、目的、手段、提供賭博場所之時
    間與抽頭所得金額，兼衡其等參與犯行之情形及於犯罪後之
    態度等一切情狀，分別量處如主文所示之刑。扣案之賭具象
    棋1 副、骰子10顆，係當場賭博之器具；賭資現金215,500
    元，係在賭檯處之財物，不問屬於犯人與否，應依刑法第26
    6 條第2 項之規定，均併予宣告沒收。又抽頭金87,800元，
    則為被告天○○等所有因本件犯罪所得之物，爰分別依刑法
    第38條第1 項第3 款之規定，併予宣告沒收。至於另扣案之
    帳冊7 本，依卷附之臺北縣政府警察局土城分局扣押物品目
    錄表所載係辰○○所有之物，尚難逕認與本件被告五人之犯
    行有何牽涉，爰不併予宣告沒收，末此敘明。
據上論斷，應依刑事訴訟法第299 條第1 項前段，刑法第28條、
第268 條、第266 條第1 項、第2 項、第55條、第47條第1 項、
第38條第1 項第3 款，刑法施行法第1 條之1 ，判決如主文。
本案經檢察官蔡元仕到庭執行職務
中　　華　　民　　國　　96　　年　　7 　　月　　3 　　日
                  刑事第一庭    法  官  張江澤
以上正本證明與原本無異。
如不服本判決，應於判決送達後十日內，向本院提出上訴狀。
                                書記官  林怡秀
中　　華　　民　　國　　96　　年　　7 　　月　　3 　　日
附錄本案論罪科刑法條全文：
刑法第266條
在公共場所或公眾得出入之場所賭博財物者，處一千元以下罰金
，但以供人暫時娛樂之物為賭博者，不在此限。
當場賭博之器具與在賭檯或兌換籌碼處之財物，不問屬於犯人與
否，沒收之。
刑法第268條
意圖營利，供給賭博場所或聚眾賭博者，處三年以下有期徒刑，
得併科三千元以下罰金。
